【裁判字號】    92,訴,848
【裁判日期】    921023
【裁判案由】    違反稅捐稽徵法等
【裁判全文】
臺灣高雄地方法院刑事判決                          九十二年度訴字第八四八號
    公  訴  人  臺灣高雄地方法院檢察署檢察官
    被      告  丙○○
右列被告因違反稅捐稽徵法等案件，經檢察官聲請簡易判決處刑（九十二年度偵字第
四二三一號），惟本院簡易庭認不宜以簡易判決處刑，簽移改通常程序審理，本院判
決如左：
    主  文
丙○○共同行使從事業務之人，明知為不實之事項，而登載於其業務上作成之文書，
足以生損害於他人，處有期徒刑月，如易科罰金，以佰元折算壹日，緩刑貳年。
    事  實
一、丙○○為從事電信工程業務之承包商，於民國八十七年至八十八年間，向建發電
    信工程有限公司（下簡稱建發公司）之負責人乙○○（由檢察官另為不起訴處分
    ）承攬道路工程，工程總價為新台幣（下同）一百六十八萬元，負有據實製作工
    資表提供予建發公司申報之義務，為從事業務之人。其明知甲○○於八十八年間
    並未在其承包之工程中工作及支薪，竟於八十八年中旬之某日，與蔡博仁（未據
    檢察官起訴）共同基於行使業務上登載不實文書之犯意聯絡，由丙○○於業務上
    作成之工資表上虛列甲○○之薪資所得四十萬元，交予蔡博仁持向建發公司申報
    該年度之薪資所得而行使之，致建發公司不知情之會計據以製作該公司之薪資清
    冊並持向稅捐機關申報甲○○之八十八年度薪資所得為四十萬元，足以生損害於
    甲○○及稅捐機關對於稅捐稽徵之正確性。嗣因甲○○接獲南區國稅局其八十八
    年所得稅核定通知書後，始查悉上情。
二、案經甲○○訴由臺灣高雄地方法院檢察署檢察官偵查後主動簽分聲請簡易判決處
    刑。
    理  由
一、訊據被告丙○○對右揭行使業務上登載不實文書之事實業已坦承不諱，核與告訴
    人甲○○指訴伊於八十八年間並未在被告承包建發公司之工程中工作及支薪等情
    節相符，並經證人即建發公司之負責人乙○○於警訊及本院調查中證述明確，且
    有檢舉書、八十八年度被虛報所得稅核定通知書及在職證明書各一紙附卷可資佐
    證，足認被告之自白核與事實相符，自可採為論科之依據。本件事證明確，被告
    犯行堪以認定。
二、查被告丙○○為從事電信工程業務之承包商，因承包建發公司之工程而向該公司
    報領工資所製作之工資表，自屬業務上作成之文書，且該工資表上並無蓋用任何
    工人之印章，此據證人乙○○證述在卷，因不具有收據之性質，核非屬私文書。
    故核被告所為，係犯刑法第二百十六條、第二百十五條之行使業務上登載不實文
    書罪。被告與蔡博仁就上開犯行，互有犯意聯絡及行為分擔，均為共同正犯。又
    被告明知為不實之事項，而登載於業務上作成之工資表，復持以行使交予建發公
    司申報所得稅，其業務上登載不實之低度行為，已為行使之高度行為所吸收，不
    另論罪。爰審酌被告為求減免自己所得稅之申報，竟製作不實之工資表並提供他
    人申報，足以生損害於被害人繳稅金額之權益，然被告犯後已坦承犯行，且犯罪
    所生之危害並非嚴重等一切情狀，量處如主文所示之刑，並諭知易科罰金折算之
    標準，以示儆懲。末查，被告前未曾受有期徒刑以上刑之宣告，有臺灣高等法院
    被告全國前案紀錄表附卷可按，其因一時失慮，偶罹刑典，事後已坦承犯行，深
    具悔意，經此偵審程序及科刑宣告後，應能知所警惕而無再犯之虞，本院因認所
    宣告之刑以暫不執行為當，爰併予以宣告緩刑二年，用啟自新。
三、公訴意旨另以：被告丙○○於所製作之工資表上，虛列甲○○薪資所得四十萬元
    ，進而將該工資表交予建發公司，使該公司不知情之會計持而向稅捐機關申報甲○○之八十八年度之各類綜合所得稅，以此方法逃漏其所得稅，因認被告另涉有
    違反稅捐稽徵法第四十一條之罪嫌云云。惟按稅捐稽徵法第四十一條係結果犯，
    故無處罰未遂犯之規定，必納稅義務人使用欺罔之手段為逃漏稅捐之方法，並因
    而造成逃漏稅捐之結果，始屬相當（最高法院七十年台上字第二八四二號判決參
    照）；又稅捐稽徵法第四十一條之漏稅罪，係屬作為犯，而非不作為犯，即須以
    詐術或其他不正當方法之作為，以逃漏稅捐，始克成立（最高法院七十年台上字
    第六八五六號判例意旨參照）。經查，被告並未申報該年度即八十八年度綜合所
    得稅之事實，有財政部臺灣省南區國稅局高雄縣分局九十二年四月十一日南區國
    稅高縣二字第○九二○○二五三八八號函在卷可稽，是以被告既未申報當年度之
    所得稅，並無應納稅額，即無致生逃漏稅額之結果。至被告雖明知甲○○於八十
    八年間並未在伊承包之工程任職及支薪，卻仍於工資表上虛偽填載甲○○支薪四
    十萬元後，交由建發公司不知情之會計人員據以製作薪資成本支出，並持向稅捐
    機關提出申報等情，固經本院認定如前，惟此乃被告有無以此方式幫助建發公司
    逃漏稅捐，核與被告自己有無違反稅捐稽徵法第四十一條之漏稅罪無涉。從而，
    參諸前開判決意旨，被告上開所為即與稅捐稽徵法第四十一條之犯罪構成要件有
    間。此外，本院復查無其他積極證據足認被告有公訴人所指犯行，不能證明被告
    犯罪，本應為無罪之諭知，然公訴人認被告此部分與前揭行使業務上不實登載文
    書罪部分，具有裁判上一罪之牽連關係，爰不另為無罪之諭知，併此敘明。
據上論斷，應依刑事訴訟法第四百五十二條、第二百九十九條第一項前段，刑法第二
十八條、第二百十六條、第二百十五條、第四十一條第一項前段、第七十四條第一款
，罰金罰鍰提高標準條例第一條前段、第二條，判決如主文。
本案經檢察官詹美玲到庭執行職務。
中      華      民      國      九十二      年    十    月    二十三    日
                                  臺灣高雄地方法院刑事第九庭
                                      審判長法  官  陳樹村
                                            法  官  吳為平
                                            法  官  吳俊龍
右正本證明與原本無異。
如不服本判決，應於判決送達後十日內，向本院提出上訴狀。
                                            書記官  蔡淑貞
中      華      民      國      九十二      年    十    月    二十四    日
附錄本判決論罪科刑法條全文
刑法第二百一十六條：
行使第二百十條至第二百十五條之文書者，依偽造、變造文書或登載不實事項或使登
載不實事項之規定處斷。
刑法第二百十五條：
從事業務之人，明知為不實之事項，而登載於其業務上作成之文書，足以生損害於公
眾或他人者，處三年以下有期徒刑、拘役或五百元以下罰金。


司法院資訊處製作；財團法人民間司法改革基金會備份。
